【裁判字號】    99,訴,968
【裁判日期】    991227
【裁判案由】    違反毒品危害防制條例
【裁判全文】
臺灣嘉義地方法院刑事判決               99年度訴字第968號
公  訴  人  臺灣嘉義地方法院檢察署檢察官
被      告  張柏凱
上列被告因毒品危害防制條例等案件，經檢察官提起公訴（99年
度毒偵字第1465號、第1876號），本院合議庭裁定由受命法官獨
任行簡式審判程序，判決如下：
    主  文
張柏凱施用第一級毒品，累犯，處有期徒刑捌月。又施用第一級
毒品，累犯，處有期徒刑捌月。應執行有期徒刑壹年貳月。
    犯 罪 事 實
一、張柏凱前因施用毒品案件，經本院以94年度毒聲字第172號
    裁定送觀察勒戒後，認無繼續施用毒品傾向，於民國94年6
    月6日釋放，並經臺灣嘉義地方法院檢察署檢察官於94年6月
    8日以94年度毒偵字第583號為不起訴處分確定。又前因施用
    毒品之毒品危害防制條例等案件，先後經本院以98年度訴字
    第8號、98年度訴字第314號判決，均判處有期徒刑8月確定
    ，上揭2罪並經裁定應執行有期徒刑1年3月確定，於99年6月
    10日執行完畢。猶不知悔改，於觀察勒戒完畢釋放後，分別
    基於施用第1級毒品之犯意，而為下列犯行：
  (一)於99年6月27日1時50分許，經警採尿回溯72小時內之某時，
    在嘉義市民生公園，以將海洛因加水溶解後，再用針筒注射
    身體之方式，施用海洛因1次。嗣於99年6月27日1時許，在
    嘉義市○區○○路與四維路口，因其係毒品列管人口為警盤
    查，於同日1時50分許，經警徵得其同意採尿送驗，呈嗎啡
    陽性反應，始查悉上情。
  (二)於99年10月9日22時17分許，經警採尿回溯72小時內之某時
    ，在嘉義市民生公園，以上開同一方式，施用海洛因1次。
    嗣因其係毒品列管人口，於99年10月9日22時17分許，經警
    採尿送驗，呈嗎啡陽性反應，始查悉上情。
二、案經嘉義市政府警察局第一分局、嘉義縣警察局水上分局報
    請臺灣嘉義地方法院檢察署偵查起訴，經本院合議庭裁定由
    受命法官獨任行簡式審判程序。
    理  由
一、訊據被告張柏凱對於上揭2次犯行，於本院準備程序及審理
    時均坦承不諱（見本院卷第17、25-26頁），且被告於99年6
    月27日1時50分許、同年99年10月9日22時17分許，分別經警
    採尿送驗，均呈嗎啡陽性反應，有採尿同意書、尿液送驗姓
    名對照表、尿液檢體採集送驗紀錄表各1份、長榮大學確認
    報告2份等附卷可稽（見警卷第1卷第4-6頁、第2卷第4-5頁
    ），足認被告之自白與事實相符。
二、按毒品危害防制條例於92年7月9日修正公布，自93年1月9日
    施行，其中第20條、第23條將施用毒品之刑事處遇程序，區
    分為「初犯」及「5年內再犯」、「5年後再犯」。依其立法
    理由之說明：「初犯」，經觀察、勒戒或強制戒治後，應為
    不起訴處分或不付審理之裁定；經觀察、勒戒或強制戒治執
    行完畢釋放後，「5年內再犯」者，因其再犯率甚高，原實
    施之觀察、勒戒及強制戒治既已無法收其實效，爰依法追訴
    或裁定交付審理。至於經觀察、勒戒或強制戒治執行完畢釋
    放後，「5年後再犯」者，前所實施之觀察、勒戒或強制戒
    治已足以遮斷其施用毒品之毒癮，為期自新及協助其斷除毒
    癮，仍適用「初犯」規定，先經觀察、勒戒或強制戒治之程
    序。從而依修正後之規定，僅限於「初犯」及「5年後再犯
    」二種情形，始應先經觀察、勒戒或強制戒治程序。倘被告
    於5年內已再犯，經依法追訴處罰，縱其第3次（或第3次以
    上）再度施用毒品之時間，在初犯經觀察、勒戒或強制戒治
    執行完畢釋放5年以後，已不合於「5年後再犯」之規定，且
    因已於「5年內再犯」，顯見其再犯率甚高，原實施觀察、
    勒戒或強制戒治，已無法收其實效，即應依該條例第10條處
    罰（最高法院95年度第7次刑事庭會議決議、97年度第5次刑
    事庭會議決議意旨參照）。查被告前因施用毒品案件，經本
    院以94年度毒聲字第172號裁定送觀察勒戒後，認無繼續施
    用毒品傾向，於94年6月6日釋放，並經臺灣嘉義地方法院檢
    察署檢察官於94年6月8日以94年度毒偵字第583號為不起訴
    處分確定。又前因施用毒品之毒品危害防制條例等案件，先
    後經本院以98年度訴字第8號、98年度訴字第314號判決，均
    判處有期徒刑8月確定，上揭2罪並經裁定應執行有期徒刑1
    年3月確定，於99年6月10日執行完畢，有臺灣高等法院被告
    前案紀錄表1份附卷可憑，是被告於觀察勒戒執行完畢釋放
    後，於5年內已再犯，並經依法追訴處罰，雖其本件再度施
    用毒品之時間，在經觀察勒戒執行完畢釋放5年以後，已不
    合於「5年後再犯」之規定，依上開決議，應依法追訴處罰
    甚明。本件事證明確，被告之犯行均堪予認定。
三、核被告所為，均係犯毒品危害防制條例第10條第1項之施用
    第1級毒品罪。被告持有海洛因進而施用之，其持有之低度
    行為應為施用之高度行為所吸收，均不另論罪。被告所犯上
    開2罪，犯意各別，行為互殊，應予分論併罰。又被告受徒
    刑之執行完畢後，5年以內故意再犯本件有期徒刑以上之罪
    ，均為累犯，各應依刑法第47條第1項規定加重其刑。爰審
    酌被告前因施用毒品犯行，經觀察勒戒執行完畢，猶不知藉
    機徹底戒除施用毒品之惡習，再次施用毒品，惟其施用毒品
    係自戕行為，及本件施用毒品之手段，其犯後坦承犯行等一
    切情狀，各量處如主文所示之刑，及定其應執行之刑，以示
    懲儆。
據上論斷，應依刑事訴訟法第273條之1第1項、第299條第1項前
段，毒品危害防制條例第10條第1項，刑法第11條前段、第47條
第1項、第51條第5款，判決如主文。
本案經檢察官郭志明到庭執行職務。
中    華    民    國    99    年    12    月    27    日
                  刑事第二庭  法  官  卓春慧
以上正本證明與原本無異。
如不服本判決應於收受判決後10日內向本院提出上訴書狀，並應
敘述具體理由；其未敘述上訴理由者，應於上訴期間屆滿後20日
內向本院補提理由書（均須按他造當事人之人數附繕本）「切勿
逕送上級法院」。
中    華    民    國    99    年    12    月    27    日
                              書記官  李玫娜
附錄本案論罪科刑法條全文：
毒品危害防制條例第10條第1項：
施用第一級毒品者，處6月以上5年以下有期徒刑。

司法院資訊處製作；財團法人民間司法改革基金會備份。
